【裁判字號】    88,易,5469
【裁判日期】    891027
【裁判案由】    違反動產擔保交易法
【裁判全文】
臺灣高雄地方法院刑事判決                          八十八年易字第五四六九號
    公  訴  人  臺灣高雄地方法院檢察署檢察官
    被      告  丁○○
右列被告因違反動產擔保交易法案件，經檢察官提起公訴（八十八年度偵緝字第二○
二二號），本院判決如左：
    主  文
丁○○動產擔保交易之債務人，意圖不法之利益，將標的物遷移，致生損害於債權人
，累犯，處有期徒刑肆月，如易科罰金，以參佰元折算壹日。
    事  實
一、丁○○前曾於民國七十八年八月十四日因竊盜案件，經臺灣高雄地方法院判處有
    期徒刑四月、緩刑三年，嗣因其緩刑宣告經撤銷後，減刑處有期徒刑二月，於八
    十七年十一月七日執行完畢，猶不知悔改。丁○○於八十八年二月間，撥打電話
    向達豫汽車股份有限公司（下稱達豫公司）人員己○○購買一部車牌號碼為ＹＺ
    ─九一四○號自用小客車，為支付車款並於同年三月三日以動產擔保交易法所規
    定之動產抵押方式，以該自用小客車為動產抵押標的，向甲○○○○業銀行股份
    有限公司（下稱台新銀行）貸款新台幣（下同）九十七萬八千六百二十四元，並
    約定貸款清償期限，自八十八年四月一日起至九十二年一月止，以每二月一期，
    共分二十四期清償，每期清償四萬零七百七十六元，標的物約定存放地點為高雄
    市前鎮區○○○路九四七巷六號之一，在上揭貸款未付清前，不得將標的物任意
    遷移，而為動產擔保交易之債務人。詎丁○○於八十八年三月三日下午，在高雄
    市○○路與孟子路口附近，經己○○交予該車後，僅付款二期，竟意圖為自己不
    法之利益，旋即擅自遷移該車而不知去向，致生損害於台新銀行。
二、案經台新銀行訴請臺灣高雄地方法院檢察署檢察官偵查起訴。
    理  由
一、右揭事實，訊據被告丁○○則矢口否認有上開犯行，辯稱：該車係丙○○所購買
    ，伊僅擔任丙○○之保證人，且從未占有該車，貸款申請書上之保證人戊○○伊
    並不認識云云。惟查；
（一）被告確曾至達豫公司參與本件購車事宜，並提供以其名義所簽發，以中國信託
      商業銀行為付款人，帳號000000000號，每張面額均為四萬零七百七
      十六元之支票二十四張，而該部ＹＺ─九一四○號自用小客車，係以被告為買
      受人及汽車貸款之債務人，而被告與告訴人約定車輛之停放地點為高雄市前鎮
      區○○○路九四七巷六號之一，嗣告訴人僅獲有二期貸款之清償，餘則均未依
      約如期給付等情，業據被告直上情非虛，並經告訴人之代理人辛○○指訴甚詳
      ，且有上開被告所有之存摺影本一本、支票影本二十一紙、台新銀行汽車貸款
      申請書、車輛動產抵押登記書、汽車新領牌照登記書及高雄市監理處之動產擔
      保交易證明書各一紙在卷可稽，且上開資料之簽名、身分資料及支票之提供，
      均由被告所為，業據被告陳明在卷，且核與證人己○○、庚○○所證述之情節
      相符，故上開事實應堪認定。
（二）至於被告購車之過程，訊據證人乙○○及丙○○到庭結證稱：伊係因受委任辦
      理被告所有之高雄市前鎮區○○○路九四七巷六號之一房屋之移轉事宜而認識
      被告，因被告向伊二人表示要買車，所以才介紹被告去找車商之業務員，事後
      之接洽事宜，伊二人並不清楚，故未有向被告借用支票及提供在職證明之事等
      語（見本院八十九年三月十七日、九月十三日訊問筆錄），核與證人即達豫公
      司人員己○○所證述：伊認識證人乙○○，本件係伊與被告接洽的，第一次是
      被告在電話中向伊表示要買車辦貸款，第二次見面伊跟被告詳細介紹過之後，
      便要求被告準備貸款資料送銀行，核准之後即通知被告來對保，之後在高雄市
      ○○路與博愛路口，將車親自交予被告，也將台新銀行所核撥之貸款交予被告
      等語（見偵查卷八十八年十二月十日、本院八十九年一月七日及八月九日訊問
      筆錄），而辦理貸款之過程，復據證人庚○○證陳：伊並未聽被告表示係擔任
      保證人之語，伊在對保當天才第一次見到被告，而汽車貸款申請書的上被告之
      簽名及印章，均是由被告本人填寫，保證人戊○○則是在被告離去後半小時才
      到，而保證人與申請貸款人並未同時在場，伊公司以前有同樣的案例，是符合
      對保之要求，當時保證人戊○○與被告互稱是朋支關係等語（見偵查卷八十八
      年十二月十日及本院八十九年一月七日、八月九日訊問筆錄），故縱合上開證
      人所述，佐以本院前開認定被告有親自參與本件購車事宜，且在上開資料之填
      載過程中親自簽名及交付其所有支票之事實，足證被告並非居於保證人之地位
      ，且曾親自受點交占有該部ＹＺ─九一四○號自用小客車。再證人戊○○業據
      本院多次傳喚無著，故無從據此方法憑斷被告所言屬實，此外本院復查無其他
      積極證據足資證明被告與證人丙○○間有保證關係存在，故被告空言否認係本
      件買賣契約之買受人及保證人，核與事證未符，不足採信。被告既為本件動產
      擔保交易之債務人，及占有使用該車，卻無法提供該車現停放處及實際使用者
      係何人，顯見其確有將之遷移不明之事實。被告既未依約如期清償向台新銀行
      所貸之金額，且因其將該動產擔保所約定之標的物遷移，致告訴人台新銀行無
      法依約至約定停放地點取回該車並及時保全其債權，顯見其有不法利益之意圖
      及致生損害於台新銀行之結果，故本件事證明確，被告犯行堪予認定。
二、核被告所為，係犯動產擔保交易法第三十八條之意圖為自己不法利益，將標的物
    遷移，致生損害於債權人罪。被告前曾於七十八年八月十四日因竊盜案件，經臺
    灣高雄地方法院判處有期徒刑四月，緩刑三年，嗣因其緩刑宣告經撤銷後，減刑
    處有期徒刑二月，於八十七年十一月七日執行完畢，此有臺灣高雄地方法院檢察
    署刑案資料查註紀錄表在卷足按，其於五年內再犯本件有期徒刑以上之罪，為累
    犯，應依刑法第四十七條之規定，加重其刑。爰審酌被告於犯罪後否認犯行，且
    未與告訴人達成和解，顯見其態度非佳，及所造成告訴人損害之程度，量處如主
    文所示之刑，並諭知易科罰金之折算標準，以資懲儆。
據上論斷，應依刑事訴訟法第二百九十九條第一項前段，動產擔保交易法第三十八條
，刑法第十一條前段、第四十一條、第四十七條，罰金罰鍰提高標準條例第一條前段
、第二條，判決如主文。
中      華      民      國      八十九      年    十    月    二十七    日
                                臺灣高雄地方法院刑事第二庭
                                      法  官    李代昌
右正本證明與原本無異。
如不服本判決，應於判決送達後十日內，向本院提出上訴狀。
                                      書記官    吳韻芳
中      華      民      國      八十九      年    十    月    二十七    日
附錄本判決論罪科刑適用法條
動產擔保交易法第三十八條
動產擔保交易之債務人，意圖不法之利益，將標的物遷移、出賣、出質、移轉、抵押
或為其他處分，致生損害債權人者，處三年以下有期徒刑、拘役或科或併科六千元以
下之罰金。


司法院資訊處製作；財團法人民間司法改革基金會備份。
